臺灣苗栗地方法院刑事判決　　　　　　　　　　　　　九十年度易字第四二八號
　　公　訴　人　臺灣苗栗地方法院檢察署檢察官
　　被　　　告　甲○○
　　選任辯護人　江錫麒
右列被告因違反公司法案件，經檢察官提起公訴（九十年度偵字第五九一號），本院
判決如左：
    主  文
甲○○違反未經設立登記，不得以公司名義經營業務之規定，處拘役伍拾日，如易科
罰金，以佰元折算壹日。
    事  實
一、甲○○明知外國公司非經主管機關即經濟部認許給予認許證，並領有分公司執照
    ，不得在中華民國境內營業，且未經設立登記，不得以公司名義對外經營業務或
    為其他法律行為，竟自民國（下同）八十四年五月間起，至八十九年間止，以義
    大利ＣＯＮＣＥＲＩＡ  ＴＩＲＲＥＮＡ  ＳＰＡ公司（下稱ＴＩＲＲＥＮＡ公
    司，至中文譯名為鐵倫那公司）台灣分公司名義，從事ＴＩＲＲＥＮＡ公司與台
    革貿易有限公司（下稱台革公司）間之皮革買賣行為。
二、案經台革貿易有限公司向台灣高雄地方法院檢察署告發後呈由台灣高等法院檢察
    署核轉台灣苗栗地方法院檢察署檢察官偵查起訴。
    理  由
一、訊據被告甲○○固不否認自八十四年五月間起，至八十五年一月間止，曾受僱於
    義大利鐵倫那公司，然矢口否認此後有繼續以ＴＩＲＲＥＮＡ公司名義，在台從
    事相關業務之行為，並辯稱：伊從八十五年一月間起，就沒在ＴＩＲＲＥＮＡ公
    司上班，改為香港至上公司在台灣執行業務，且伊於八十九年三月間，係執行香
    港「鵬港發展有限公司」（下稱鵬港公司）交付之業務，而伊於八十九年三月間
    ，以ＴＩＲＲＥＮＡ公司台灣分公司名義傳真到台灣供應商，要增訂契約包裝指
    示條款，係因伊妻不了解電腦，原應用鵬港公司信箋發出去，卻誤用ＴＩＲＲＥ
    ＮＡ公司台灣分公司名義傳真云云。經查：（一）右揭事實，迭據告發人台革公
    司代表人乙○○於偵、審中陳述甚詳，並由乙○○提出被告之名片，其正面記載
    「甲○○  Ｃｏｎｃｅｒｉａ  Ｔｉｒｒｅｎａ  ＳＰＡ義大利Ｔｉｒｒｅｎａ
    台灣分公司  住址：台灣苗栗市○○里○○路一一六號  電話：０三七─三三一
    七八九  傳真：０三七─三五九０三五  行動電話：０九０─四三三二八三  呼
    叫器：０六０─四七八０八九」，背面則記載「Ｊｏｅ  Ｐｏｎ  Ｃｏｎｃｅｒ
    ｉａ  Ｔｉｒｒｅｎａ  ＳＰＡ˙˙˙」，有該名片影本在卷足稽（見台灣高雄
    地方法院檢察署八十九年度偵字第二六０六一號偵查卷），顯然被告甲○○確以
    義大利ＴＩＲＲＥＮＡ公司台灣分公司名義，與台革公司從事商業交易行為。（
    二）被告甲○○曾於八十九年三月三十日，將ＴＩＲＲＥＮＡ公司囑其轉知供應
    商應於貨品附加明細之傳真文件含附圖，另以該公司台灣分公司名義，傳真發送
    予各供應商而為增訂契約包裝指示條款等情，亦有傳真文件乙紙在卷足稽（見台
    灣苗栗地方法院檢察署九十年度偵字第五九一號偵查卷第十二頁），而從該傳真
    文件上方印有被告甲○○之傳真機電話號碼「０三七─三五九０三五號」，及英
    文名字「Ｊ０Ｅ  ＰＯＮ」，且該文件係以「ＣＯＮＣＥＲＩＡ  ＴＩＲＲＥＮ
    Ａ  ＳＰＡ  ＴＡＩＷＡＮ  ＢＲＡＮＣＨ」名義發送，並載明被告甲○○為發
    文者，其內容載述各供應商應就已有契約，參照ＴＩＲＲＥＮＡ公司傳真文件所
    示包裝指示附圖供應貨品之旨以觀，顯然被告甲○○傳真ＴＩＲＲＥＮＡ公司上
    開指示給台灣之各供應商，目的係為該公司增訂契約條款所為之法律行為無訛。
    被告甲○○雖辯稱：因其妻不了解電腦，誤用該公司名義云云，然該傳真文件內
    容係為轉達該公司之指示，又以台灣分公司名義為之，被告甲○○若非專為該公
    司執行在台業務，衡情豈可能會誤用？故被告甲○○上開所辯，不符常情，難令
    人置信。（三）又義大利ＴＩＲＲＥＮＡ公司，尚未經我國主管機關認許給予認
    許證，亦未領有分公司執照，且未經設立登記，此亦有經濟部公司登記資料查詢
    表乙紙在卷足稽，被告甲○○明知該公司未經認許領有分公司執照，亦未經設立
    登記，擅自以該公司台灣分公司名義，與台革公司從事皮革交易之商業行為，自
    違反我國公司法之規定。是被告甲○○前開所辯，顯為事後卸責之詞，不足採信
    。事證明確，被告甲○○犯行洵堪認定。
二、按ＴＩＲＲＥＮＡ公司，係義大利公司，依公司法第三百七十一條規定，其公司
    非經認許給予認許證，並領有分公司執照者，不得在中華民國境內營業。而公司
    法第十九條未經設立登記（在外國公司應為認許並設立分公司），不得以公司名
    義經營業務或為其他法律行為之規定及其罰則，於外國公司準用之，復為公司法
    第三百七十七條所明定。被告甲○○以未經認許之義大利ＴＩＲＲＥＮＡ外國公
    司名義，與我國台革公司從事皮革之商業交易行為，核其所為，係違反公司法第
    十九條第一項之規定，應依同法條第二項之規定論處。爰審酌被告甲○○尚無前
    科，有台灣高等法院被告全國前案紀錄表在卷足稽，因一時失慮，致罹本罪，而
    其以未經認許外國公司之名義，在國內從事商業交易行為，長達數年之久，影響
    主管機關有效之管理，及犯後未能坦白承認，猶飾詞圖辯等一切情狀，量處如主
    文所示之刑，並諭知易科罰金之折算標準，以資懲儆。
三、另告訴人台革公司之代表人乙○○雖到庭一再指稱：被告甲○○與ＴＩＲＲＥＮ
    Ａ公司共同意圖為自己不法之所有，自稱其為該公司駐台代表，負責該公司在台
    灣地區採購皮革之驗貨及簽發合格證明業務，詎被告甲○○於八十九年七月間，
    已完成告訴人台革公司出口五萬四千平方公尺豬榔皮之皮革驗貨程序，且簽發合
    格證明，俟告訴人台革公司依約將貨品報關出口至義大利後，ＴＩＲＲＥＮＡ公
    司，在義大利竟另覓他人驗貨而推翻被告甲○○先前驗貨證明，且藉口告訴人台
    革公司之前出口之鞋用豬榔皮、豬內裏皮等皮革，亦未依照契約規定之尺碼出口
    ，據以向義大利法院申請扣押命令，扣押出口之全部皮革，索賠貨物損失美金三
    萬元，依當時美元兌換新台幣匯率計算，對告訴人台革公司共詐得新台幣一百零
    二萬三千七百五十元，因認被告甲○○同時亦涉有詐欺罪嫌云云。然被告甲○○
    此部分詐欺罪嫌，已據公訴人於起訴書內另列一段，詳述被告甲○○並未對告訴
    人台革公司詐欺，除其所述之理由本院予以援用外，參以被告甲○○當庭提出告
    訴人台革公司與ＴＩＲＲＥＮＡ公司，自八十三年四月起至八十九年五月止，交
    易金額達新台幣三千五百四十一萬元之明細表，並稱告訴人台革公司均有如數收
    到貨款乙節，告訴人台革公司之代表人乙○○當庭亦不否認（見本院九十一年四
    月十六日訊問筆錄第三頁、第四頁）之情節，告訴人台革公司既與ＴＩＲＲＥＮ
    Ａ公司交易長達六年之久，每次交易均銀貨兩訖，倘被告甲○○與ＴＩＲＲＥＮ
    Ａ公司有意對告訴人台革公司詐欺，以期間有高達美金二十五萬七、八千元（折
    合新台幣約六百九十六萬多元）之交易額，大可尋找交易金額較多者下手，何必
    選擇此次較小之交易額詐騙？再參以此次告訴人台革公司出口皮革價值美金九萬
    九千二百十九元，折合新台幣三百多萬元，ＴＩＲＲＥＮＡ公司原向義大利法院
    申請扣押全部貨物，後經我國駐義大利米蘭代表居中協調，ＴＩＲＲＥＮＡ公司
    同意以美金三萬元和解，告訴人台革公司因此保有其餘美金六萬九千二百十九元
    等情，已據告訴人台革公司於告訴理由狀敘述甚詳，倘被告甲○○與ＴＩＲＲＥ
    ＮＡ公司聯手欲對告訴人台革公司詐欺，應是詐騙全部貨物，告訴人台革公司豈
    能保有其餘三分之二以上貨物之價額？可見ＴＩＲＲＥＮＡ公司取得之美金三萬
    元，應係為彌補因貨物瑕疵所造成之損害。再者，倘告訴人台革公司認ＴＩＲＲ
    ＥＮＡ公司亦對其詐欺，何以未見其至義大利法院，依該國法律爭訟到底，及對
    該公司負責人提出詐欺告訴？綜上所述，告訴人台革公司與義大利ＴＩＲＲＥＮ
    Ａ公司、被告甲○○間之糾紛，純屬民事糾葛，告訴人台革公司如認被告甲○○
    之驗貨程序有瑕疵，造成其損害，自應另循民事訴訟程序解決，難謂被告甲○○
    對其有何詐欺之犯行。而被告甲○○此部分之行為，公訴人既認其不構成犯罪，
    又未據其起訴，本院自不另為無罪之諭知，附此敘明。
據上論斷，應依刑事訴訟法第二百九十九條第一項前段，公司法第十九條第一項、第
二項、第三百七十一條第二項、第三百七十七條，刑法第十一條前段、第四十一條第
一項前段，罰金罰鍰提高標準條例第二條，判決如主文。
本案經檢察官黃智勇到庭執行職務。
中      華      民      國    九十一    年      六      月      六      日
                                  臺灣苗栗地方法院刑事第一庭
                                          法  官  柳  章  峰
右正本證明與原本無異。
如不服本判決，應於判決送達後十日內向本院提出上訴狀( 應附繕本 )。
                                          書記官  歐  明  秀
中      華      民      國    九十一    年      六      月      六      日
公司法第十九條
未經設立登記，不得以公司名義經營業務或為其他法律行為。
違反前項規定者，行為人各處一年以下有期徒刑、拘役或科或併科新臺幣十五萬元以
下罰金，並自負其責；行為人有二人以上者，連帶負責，並由主管機關禁止其使用公
司名稱。
公司法第三百七十一條
外國公司非在其本國設立登記營業者，不得申請認許證。
非經認許給予認許證，並領有分公司執照者，不得在中華民國境內營業。
公司法第三百七十七條
第九條、第十條、第十二條至第二十五條，於外國公司準用之。
